臺灣高等法院刑事判決
110年度上訴字第3068號
上  訴  人  
即  被  告  邱楨純



指定辯護人  吳傑人律師(義務辯護)              
上列上訴人因違反毒品危害防制條例案件，不服臺灣桃園地方法
院109年度訴字第1012號，中華民國110年5月7日所為之第一審判
決（起訴案號：臺灣桃園地方檢察署109年度偵字第24105號、第
24106號、第24199號），提起上訴，本院判決如下：
    主  文
上訴駁回。
    事  實
一、邱楨純與江俊宏（通緝中，原審另行審結）均明知甲基安非
    他命係毒品危害防制條例第2條第2項第2款所列之第二級毒
    品，不得非法販賣、持有，邱楨純於民國108年12月30日凌
    晨某時分許，接獲林玉生來電表示欲購買第二級毒品甲基安
    非他命，竟與江俊宏共同基於販賣第二級毒品以營利之犯意
    聯絡，一同前往林玉生位於桃園市○鎮區○○○路000巷00號之
    住處，嗣於同日凌晨2時40分許，在林玉生前開住處內，先
    自其隨身攜帶之包包內，取出8公克之甲基安非他命1包交予
    江俊宏，由江俊宏當場以新臺幣（下同）1萬元之價格，販
    賣並交付該包甲基安非他命予林玉生，林玉生旋於同日凌晨
    2時44分許，以其所有之國泰世華商業銀行帳號00000000000
    0號帳戶（下稱國泰世華帳戶），轉帳1萬元至江俊宏所有之
    永豐商業銀行帳號00000000000000號帳戶（下稱永豐銀行帳
    戶）之方式支付價金。嗣林玉生於000年0月00日下午，前往
    桃園市政府警察局中壢分局偵查隊檢舉，始查獲上情。
二、案經桃園市政府警察局中壢分局移送臺灣桃園地方檢察署檢
    察官偵查起訴。
    理  由
壹、證據能力部分
一、證人林玉生於警詢證述之證據能力：
　　按被告以外之人於審判外之言詞或書面陳述，除法律有規定
    者外，不得作為證據，刑事訴訟法第159條第1項定有明文。
    查證人林玉生於警詢之證述，上訴人即被告邱楨純之辯護人
    主張其為被告以外之人於審判外之陳述，自應認無證據能力
    。
二、林玉生於偵訊中經具結之證述之證據能力：
　　按被告以外之人於偵查中向檢察官所為陳述，除顯有不可信
    之情況者外，得為證據，同法第159條之1第2項定有明文。
    因檢察官於偵查中向被告以外之人所取得之陳述，原則上均
    能遵守法律規定，不致違法取供，其可信度極高，職是，被
    告以外之人前於偵查中已具結而為證述，除反對該項供述得
    具有證據能力之一方，已釋明「顯有不可信之情況」之理由
    外，不宜遽指該證人於偵查中之陳述不具證據能力。而所謂
    「顯有不可信」之情況，係指其不可信之情形，甚為顯著瞭
    然者，固非以絕對不須經過調查程序為條件，然須從卷證本
    身，綜合訊問時之外部情況，例如：是否踐行偵查中調查人
    證之法定程序，給予在場被告適當詰問證人之機會等情，為
    形式上之觀察或調查，即可發現，無待進一步為實質調查之
    情形而言。次按參酌刑事訴訟法第159條、第159條之1之立
    法理由，無論共同被告、共犯、被害人、證人等，均屬被告
    以外之人，並無區分。本此前提，凡與待證事實有重要關係
    之事項，如欲以被告以外之人本於親身實際體驗之事實所為
    之陳述，作為被告論罪之依據時，本質上均屬於證人。而被
    告之對質詰問權，係憲法所保障之基本人權及基本訴訟權，
    被告以外之人於審判中，已依法定程序，到場具結陳述，並
    接受被告之詰問者，因其信用性已獲得保障，即得作為認定
    被告犯罪事實之判斷依據。然被告以外之人於檢察官偵查中
    所為之陳述，或因被告未在場，或雖在場而未能行使反對詰
    問，無從擔保其陳述之信用性，即不能與審判中之陳述同視
    。惟若貫徹僅審判中之陳述始得作為證據，有事實上之困難
    ，且實務上為求發現真實及本於訴訟資料越豐富越有助於事
    實認定之需要，該審判外之陳述，往往攸關證明犯罪存否之
    重要關鍵，如一概否定其證據能力，亦非所宜。而檢驗該陳
    述之真實性，除反對詰問外，如有足以取代審判中經反對詰
    問之信用性保障者，亦容許其得為證據，即可彌補前揭不足
    ，於是乃有傳聞法則例外之規定。偵查中，檢察官通常能遵
    守法律程序規範，無不正取供之虞，且接受偵訊之該被告以
    外之人，已依法具結，以擔保其係據實陳述，如有偽證，應
    負刑事責任，有足以擔保筆錄製作過程可信之外在環境與條
    件，乃於刑事訴訟法第159條之1第2項規定「被告以外之人
    於偵查中向檢察官所為之陳述，除顯有不可信之情況者外，
    得為證據。」另在警詢等所為之陳述，則以「具有較可信之
    特別情況」（第159條之2之相對可信性）或「經證明具有可
    信之特別情況」（第159條之3之絕對可信性），且為證明犯
    罪事實存否所「必要」者，得為證據。係以具有「特信性」
    與「必要性」，已足以取代審判中經反對詰問之信用性保障
    ，而例外賦予證據能力（最高法院102年度第13次刑事庭會
    議決議意旨參照）。經查，林玉生於原審傳、拘未到，有原
    審法院刑事報到單、拘票及報告書可稽（見原審卷一第165
    頁、第207至211頁），且經本院查詢結果，林玉生已分別於
    110年9月23日、110年11月25日經他案通緝，有本院被告前
    案紀錄表及通緝紀錄表附卷可稽（見本院卷第117頁、第136
    頁），況辯護人亦稱其無法提出林玉生所在（見本院卷第13
    2頁）， 顯然有無從傳喚林玉生到庭為證人之情形。而觀諸
    林玉生於偵訊之陳述作成時之情況，其對檢察官之問題均能
    為連續陳述，且供證其向被告與江俊宏取得毒品之經過等節
    ，均係其親身經歷，並經具結以擔保真實性（結文見偵字24
    199號卷第131頁），亦無受到脅迫、誘導等不正取供之情形
    ，本院衡酌林玉生筆錄作成之外部狀況為整體考量，復查亦
    無顯不可信之情況存在，是林玉生於檢察官偵查時之證述，
    自有證據能力。基此，被告及其辯護人主張林玉生於偵查中
    之陳述無證據能力等語，尚無足取。
三、按被告以外之人於審判外之陳述，雖不符合刑事訴訟法第15
    9條之1至第159條之4之規定，但經當事人於審判程序同意作
    為證據，法院審酌該言詞陳述或書面陳述作成時之情況，認
    為適當者，亦得為證據。當事人、代理人或辯護人於法院調
    查證據時，知有第159條第1項不得為證據之情形，而未於言
    詞辯論終結前聲明異議者，視為有前項之同意，此觀刑事訴
    訟法第159條第1項、第159條之5自明。查被告之辯護人除就
    上述供述之證據能力爭執外，本判決所引用被告以外之人於
    審判外之言詞或書面陳述，雖屬傳聞證據，而被告於本院未
    到庭，惟其於原審除就林玉生於警詢及偵訊之證述爭執其證
    據能例外，就其餘被告以外之人於審判外之言詞或書面陳述
    之證據能力均不爭執（見原審卷一第138至139頁），其辯護
    人及檢察官於本院亦均未爭執證據能力（見本院卷第99頁）
    ，且至言詞辯論終結前亦未聲明異議，本院審酌此等證據資
    料作成時之情況，尚無何違法取證或其他瑕疵，亦認為以之
    作為證據應屬適當，揆諸首開規定，認前揭證據資料均有證
    據能力。
四、本判決所引用其他資以認定事實所憑之非供述證據部分，並
    無證據足認係公務員違背法定程序所取得，被告之辯護人及
    檢察官亦未爭執證據能力，依刑事訴訟法第158條之4反面解
    釋，均有證據能力。　　
貳、實體部分
一、認定事實所憑之證據及理由：
　㈠被告於本院審理時，經合法傳喚無正當理由未到庭，然被告
    於原審固坦承其於108年12月30日2時40分許，有與證人即同
    案被告即江俊宏一起至林玉生上開住處，林俊宏有叫其從包
    包取出1包甲基安非他命，由林俊宏將該包甲基安非他命拿
    給林玉生等情，惟否認有何販賣第二級毒品犯行，並辯稱：
    當天係林玉生撥打我的手機，約我與江俊宏前往他的住處聊
    聊，沒有說為了什麼事，我不是賣甲基安非他命給林玉生，
    雖然江俊宏叫我從其包包內取出1包甲基安非他命，但我去
    林玉生住處前，不知道包包內有該包甲基安非他命，江俊宏
    要我取出時，我也不知道該包是甲基安非他命，我也不知道
    當日凌晨2時44分許，林玉生有匯款1萬元至江俊宏永豐銀行
    帳戶內等語。辯護人則為其辯稱：依照毒品交易習慣，應係
    以現金為之，然本件係匯款至江俊宏帳戶，非被告帳戶，且
    被告與江俊宏雖為男女朋友關係，但被告未必知悉江俊宏係
    要買賣或僅係單純返還之前借用之毒品，如果僅係單純返回
    借用毒品之行為，被告應僅構成幫助轉讓毒品罪，而非共同
    販賣毒品罪，且林玉生亦未否認當時他有拜託江俊宏去找康
    惠嵐，則該1萬元作為林俊宏之報酬，亦無違經驗及論理法
    則等語。
　㈡經查：
　1.被告因接獲林玉生來電，而於108年12月30日凌晨與江俊宏
    一同前往林玉生位於桃園市○○區○○○路000巷00號之住處，並
    於同日凌晨2時40分許，自其隨身攜帶之包包內取出甲基安
    非他命1包，由江俊宏將該包甲基安非他命交予林玉生等情
    ，為被告於原審所不爭執，且經江俊宏於警詢、偵訊及原審
    準所自承（見偵字24199號卷第11至15頁、第154至155頁，
    原審卷一第137頁），且經林玉生於偵訊中證述明確（見偵
    字24199號卷第128頁），復有林玉生住處之監視器畫面翻拍
    照片（見偵字24199號卷第59至61頁）在卷可證，是此部分
    之事實，應堪認定。
　2.林玉生於偵訊時證稱：108年12月30日凌晨2時40分許，是江
    俊宏及一起來，是我先打電話聯繫被告問她有沒有毒品，後
    來被告就跟江俊宏一起來，於是我就跟他們買了8克甲基安
    非他命，毒品是放在被告包包裡面拿出來給江俊宏，由江俊
    宏交付給我的，之後是江俊宏拿帳號給我看，我就匯款1萬
    元給江俊宏，這次照片（即監視器畫面翻拍照片）是出現在
    圖15、16、17（即偵字24199號卷第59至61頁)等語。而林玉
    生匯款1萬元至江俊宏提供前開永豐銀行帳戶內乙節，為江
    俊宏所自承，並有江俊宏永豐銀行帳戶客戶基本資料表、交
    易明細、林玉生國泰世華帳戶存簿封面影本及林玉生手機AP
    P 轉帳紀錄翻拍照片可資佐證（見偵字24199號卷第135至13
    9頁、第133頁、第63頁），又綜觀林玉生手機APP 轉帳紀錄
    翻拍照片、江俊宏永豐銀行帳戶客戶基本資料表及交易明細
    ，與林玉生所證稱被告與江俊宏販賣毒品之交易時間相符，
    本案既有上開銀行帳戶交易明細資料上紀錄之客觀時間，可
    以補強林玉生所證之案發時序，自應綜合此等卷證資料以為
    認定，況被告就林玉生起初是先打電話找其，及係其將8克
    甲基安非他命從包包取出，並由江俊宏轉交等節，亦不爭執
    ，益徵林玉生證稱其係為毒品交易始為前揭匯款行為等情可
    採。而林玉生與被告、江俊宏並無仇恨、過節，被告於警詢
    時亦表示其與林玉生為朋友關係，沒有仇恨及糾紛等語（見
    偵字24199號卷第34頁反面），足見林玉生實無惡意杜撰不
    實購毒事實以構陷被告之動機與可能性，是林玉生前揭證述
    應認係真實可採。至辯護人所稱毒品交易應以現金為之，亦
    不符現在金融交易已以塑膠貨幣取代傳統現金交易之趨勢，
    且與後述之本案情節（無論轉帳目地是否為江俊宏所述）不
    符，並不足採。
　㈢至江俊宏於警詢時稱：我和被告之前免費吃林玉生的甲基安
    非他命，我跟他說當作是我跟他借的，之後會再拿甲基安非
    他命還他等語（見偵字24199號卷第13頁）；而於原審準備
    程序中稱：因為林玉生之前曾免費提供我和被告施用甲基安
    非他命共6、7次，所以我是要還甲基安非他命給林玉生，當
    日（即108年12月30日）該包甲基安他命數量和之前林玉生
    免費提供給我和邱楨純甲基安非他命共6、7次之總重量差不
    多等語；然其於原審以證人身分具結作證時則改稱：我跟林
    玉生見面共4、5次，其中1次在室外，其他次都是在林玉生
    住處，除了室外碰面該次外，林玉生每次都有免費提供甲基
    安非他命給我施用，其中僅1次在林玉生家裡係我獨自跟林
    玉生見面而沒有被告，林玉生都是直接把甲基安非他命跟吸
    食器拿出來跟我和被告說，那是他的東西，叫我跟被告試試
    看，然後討論一下這個毒品的品質好不好，林玉生第2次、
    第3次免費提供甲基安非他命給我施用時，我跟林玉生講我
    跟他不熟，每次來都吃他的的東西，我也不好意思，所以我
    就跟他講當作是我跟他借的，其差不多與林玉生碰面第3、4
    次時，我和被告到林玉生家時，我有私底下跟林玉生借甲基
    安非他命，我與被告要離開時，林玉生就偷偷塞1包甲基安
    非他命給我，沒有跟我講重量是多少，我也沒有問他，我還
    給林玉生的甲基安非他命，包含林玉生之前免費提供的甲基
    安非他命及我私下向林玉生借的甲基安非他命等語（見原審
    卷一第180至189頁）。是綜觀江俊宏前揭證述，可知江俊宏
    就林玉生免費提供給其與被告施用甲基非他命之次數，先稱
    6、7次，而後則稱與林玉生見面次數為4、5次，可見江俊宏
    就林玉生是否確實提供其與被告免費施用毒品，而當天係欲
    返還毒品而前往林玉生住處等情，尚不足以使本院形成有利
    於被告之心證。且林俊宏尚證稱：我私底下跟林玉生借甲基
    安非他命時，林玉生沒有跟我講重量是多少，我也沒有問他
    ，當下被告不知道，是回去以後其將甲基安非他命拿出來吸
    食，被告跟我吵架，我才跟被告說是我是跟林玉生借來的，
    被告好像有拿去秤，但被告沒有跟我說有沒有秤或秤重的量
    是多少，我還給林玉生甲基安非他命是用目測方式抓一個大
    概數量，沒有想到會多還或少還，就算他要跟我多要或我多
    拿給他，都無所謂，我不想再跟他有瓜葛等語，然倘如江俊
    宏所言，其既已向林玉生借用甲基安非他命，當有嗣後返還
    之意，應會對林玉生之前免費提供其與被告施用甲基安非他
    命之次數及重量，加以記錄或秤重，用以計算確定其需返還
    之甲基安非他命重量，施用毒品者對毒品之重量往往均精準
    計算，而予以秤量，豈有對其與被告免費施用甲基安非他命
    之次數記憶不清，且完全不知道其與被告所施用甲基安非他
    命之重量之理，是江俊宏前揭所證林玉生之前免費提供其與
    被告施用之甲基安非他命，當天攜帶之甲基安非他命係欲還
    給林玉生等語，實與常情有違，不足採信。
　㈣另關於林玉生匯款1萬元至江俊宏前揭永豐銀行帳戶乙情，江
    俊宏先於警詢中稱：之前林永生跟康惠嵐有2萬元之債務糾
    紛，康惠嵐在躲他，他委託我們（指其與被告）去幫他找康
    惠嵐，如果有找到人就給我2萬元酬勞，那天我去還他甲基
    安非他命時，我順便跟他要報酬，但他只給我1萬元，說剩
    下的去找康惠嵐拿，這筆錢不是購買毒品的價金等語（見偵
    字24199號卷第13頁），嗣於偵查中稱：林玉生之所以會匯
    款給我是要支付當初要我們幫他找康惠嵐的報酬等語（見偵
    字24199號卷第154頁反面），後於原審證稱：我不知道他當
    下有匯這1萬元給我，但12月30日前我跟林玉生碰面約4、5
    次，他委託我辦的事情我也辦好了，我幫他找到人，但我沒
    有拿到本票上面的金額，後來我跟林玉生說人我也找到了，
    不能讓我做白工；林玉生跟我說他被康惠嵐弄掉不少錢，我
    在108年12月30日很堅決想把甲基安非他命還給林玉生，並
    且要跟他討1萬元，該日去林玉生家中，我有直接跟他追討1
    萬元，被告到這個時候才知道我跟林玉生有要這筆錢，在此
    之前，我曾跟被告討論過是否要叫林玉生跟康惠嵐各支付1
    萬元給我們，但沒有結果。我不知道林玉生當時有匯款1萬
    元至我帳戶，我不知道林玉生是什麼時候把錢匯到我的帳戶
    去，因為林玉生當下未答應給1萬元；林玉生轉帳的帳號不
    是我提供給他的，之前林玉生要上網買東西時說他的帳戶沒
    辦法使用，請我用我的帳戶幫他購買東西，我的帳號是當時
    讓林玉生知道的，林玉生匯款1萬元給我之前，沒有另外問
    過我等語（見原審卷一第181至190頁），惟江俊宏於警詢時
    先稱林玉生於000年00月00日當天，林玉生只給我1萬元等語
    ，後於原審時則改稱當下不知道林玉生有匯款1萬元給我，
    且帳號也不是我提供給林玉生的等語，然江俊宏既然當天係
    欲堅決向林玉生追討1萬元尋人報酬，理應會非常在意是否
    可以取得該1 萬元，何以會對林玉生已匯款1萬元至其帳戶
    一事不知情，況江俊宏於警詢、偵訊中均稱林玉生於000年0
    0月00日有給其1萬元，直到本院審理時方稱不知道林玉生何
    時匯1萬元至其帳戶，是其前揭所述，尚難憑採。又江俊宏
    稱因林玉生曾借用其永豐銀行帳戶上網購物，方知悉其永豐
    銀行帳號，然林玉生尚且使用手機轉帳APP將國泰世華帳戶
    內之1萬元匯入江俊宏帳戶，顯見林玉生之帳戶並無無法使
    用之情形，是江俊宏所稱林玉生借用其永豐銀行帳戶方得知
    其永豐銀行帳戶帳號等情，亦與事理有違，不足採信，應以
    證人林玉生於偵訊中證稱：江俊宏於108年12月30日交付8 
    公克甲基安非他命1包予林玉生後，始提供該帳號讓林玉生
    匯入購毒價金等語，方為可採。
　㈤綜上，江俊宏就被告與其於108年12月30日，交付甲基安非他
    命予林玉生之目的、林玉生當下匯款1萬元至其永豐銀行帳
    戶內之經過，證述前後不一，悖於常情，業詳上述，且其證
    述與林玉生前揭證詞大相逕庭，而江俊宏與被告係同居男女
    朋友，往來密切，且江俊宏為同案被告，自有迴護被告之動
    機，綜上各情勾稽，江俊宏上開證言，真實性顯屬有疑，並
    圖脫免自己刑責之飾卸之詞，不足引為有利被告之認定。
　㈥被告雖以前詞置辯及其辯護人提出前揭主張，然查：
　1.被告於警詢時先稱：因為林玉生請我與江俊宏吃甲基安非他
    命，林玉生所說之8公克甲基安非他命，並非我們賣給他的
    ，是我們還給他的，因為上一回（詳細時間我已經忘了）江
    俊宏有先跟林玉生借甲基安非他命約8公克等語（見偵字241
    99號卷第33頁）；於偵訊時亦稱：當天我們確實有拿8公克
    甲基安非他命給林玉生，但不是賣給他，是還他，之前江俊
    宏有跟林玉生借過甲基安非他命等語（見偵字24199號卷第1
    50頁反面），是依被告上開供述，被告於警詢及偵訊中均不
    否認其確有從其隨身攜帶之包包取出8公克甲基安非他命1包
    ，由江俊宏交予林玉生一情。嗣被告於原審準備程序中則改
    稱：我與江俊宏有於當日凌晨2時40分許，一同至林玉生住
    處，江俊宏叫我從包包內取出1包甲基安非他命，由江俊宏
    拿給林玉生，但我去林玉生住處前，不知道包包內有該包甲
    基安非他命，江俊宏要我取出時，我也不知道該包是甲基安
    非他命，我從包包內取出的是1個黑色零錢包等語（見原審
    卷一第137至138頁），綜觀被告前揭抗辯，可知被告係至原
    審準備程序時，始翻異前詞改稱：我不知道該包是甲基安非
    他命等語，然倘被告所辯屬實，何以其於警詢及偵訊中均未
    提及此一有利於己之事實，是被告抗辯其不知江俊宏交付給
    林玉生的是甲基安非他命等語，不足採信。
　2.就被告於前揭時間、地點至林玉生住處之目的為何乙節，被
    告先於警詢中稱：當日林玉生打電話給我，請我過去他家，
    我就帶其江俊宏一起過去，林玉生先請我和江俊宏吃毒品，
    當日就這樣。林玉生所說的8公克毒品，並非我們賣給他的
    ，是我們還他的，因為上一回江俊宏有跟林玉生借毒品，這
    次我們是來還給他的等語（見偵字24199號卷第33頁），於
    偵訊中稱：當天我們確實有拿8公克的甲基安非他命給林玉
    生，但不是賣給他，是還給他的，之前江俊宏有跟林玉生借
    過甲基安非他命等語（見偵字24199號卷第150頁反面），嗣
    於原審改稱：該次係林玉生撥打其我手機，約我與江俊宏前
    往他的住處聊聊等語（見原審卷一第137頁、第170頁），可
    見被告就其於108年12月30日與江俊宏一同前往林玉生住處
    之原因，究竟係欲還毒品給林玉生，抑或僅係聊聊天，先後
    辯解不一，是其所辯尚難採信。是以，被告與江俊宏對於林
    玉生之所以於108年12月30日撥打電話予被告，被告與江俊
    宏何以因而於該日凌晨2時40分許，一同至林玉生住處乙節
    ，均為前後不一致之陳述，益徵林玉生於偵訊中證述其先打
    電話詢問被告有沒有毒品，後來被告與江俊宏2人到其住處
    ，並販賣8公克甲基安非他命與林玉生等語，較為可採。
　3.另就林玉生匯款1萬元至江俊宏之前揭永豐銀行帳戶內乙情
    ，被告於警詢時係辯稱：1萬元係當初林玉生委託我們幫忙
    找康惠嵐給的酬勞等語（見偵字24199號卷第33頁）；於偵
    訊中辯稱：（問：為何在你們將甲基安非他命交付給林玉生
    之後，林玉生就馬上匯款1萬元給江俊宏？）那筆匯款是林
    玉生叫我們找康惠嵐之報酬等語（見偵字24199號卷第150頁
    反面），足見被告於警詢時及偵訊中，均未否認其知悉林玉
    生取得江俊宏交付之該包甲基安非他命後，旋匯款1萬元至
    江俊宏帳戶一事。被告於原審準備程序中雖改稱：我不知道
    當日凌晨2時44分許，林玉生有匯款1萬元至江俊宏永豐銀行
    帳戶內等語（見原審卷一第137頁）；而於原審審理程序時
    則又辯稱：當日我沒有聽到林玉生要給（錢），我根本不是
    很清楚那1萬元到底是怎樣等語（見原審卷一第255頁）。惟
    被告於當日凌晨2時40分許，便從包包內取出甲基安非他命1
     包交予江俊宏，由江俊宏交予林玉生，林玉生則於同日凌
    晨2 時44分許匯款1萬元至江俊宏永豐銀行帳戶等情，均業
    詳上述，而被告與江俊宏均所述林玉生匯入之該筆1萬元之
    原因，均未能採信，已如前述，是觀諸林玉生取得甲基安非
    他命後，不到4分鐘，隨即匯款予江俊宏，堪認林玉生係因
    江俊宏交付之甲基安非他命始須匯款該1萬元。且斯時被告
    、江俊宏及林玉生3人均同處一室，此有監視器畫面翻拍照
    片3 張附卷足證，林玉生於前揭時間，在被告、江俊宏面前
    ，迅速匯款1萬元，且1萬元金額並不低，衡情林玉生一定會
    告知被告、江俊宏其有匯款1萬元，並要江俊宏確認是否有
    收到該筆款項，是被告所辯其不知林玉生有匯款1萬元至江
    俊宏永豐銀行帳戶內等語，顯係臨訟卸責之詞，不足採信，
    益證林玉生前揭證述該筆1萬元係其向被告、江俊宏2 人購
    買甲基安非他命所交付之價金等語，確屬可採。
　㈦按刑法上之共同正犯，以有意思之聯絡，行為之分擔為要件
    ；而關於正犯、幫助犯之區別，係以行為人主觀之犯意及客
    觀之犯行作為標準，詳言之，凡以自己犯罪之意思而參與犯
    罪，無論其所參與者是否犯罪構成要件之行為，皆為正犯；
    縱以幫助他人犯罪之意思而參與犯罪，所分擔者，苟係犯罪
    構成要件（以內）之行為，亦為正犯；只有出於幫助他人犯
    罪之意思，而參與犯罪構成要件「以外」之行為，始為幫助
    犯。而就販賣毒品而言，舉凡看貨、議價、洽定交易時、地
    、收款、交貨等作為，皆屬販賣毒品構成要件事實之部分行
    為，是苟有參與其事，即係分擔實行犯罪行為，自應負共同
    販賣毒品罪責。被告因接獲林玉生表明欲購買甲基安非他命
    之來電，而於108年12月30日凌晨2 時40分許，與江俊宏一
    同前往林玉生住處，被告自其隨身攜帶之包包取出甲基安非
    他命，由江俊宏將該包甲基安非他命交予林玉生，林玉生旋
    將1萬元之價金匯入江俊宏之帳戶內乙節，已如前述，被告
    接獲林玉生購毒來電，與林玉生洽定交易甲基安非他命之時
    、地，並將甲基安非他命取出交予江俊宏，再由江俊宏交予
    林玉生之行為，依上開說明，係販賣毒品構成要件事實之部
    分行為，被告參與該等行為，自應負共同販賣毒品罪責。辯
    護人為被告主張應僅構成幫助轉讓毒品，尚有誤會。　　
　㈧按販賣毒品之行為，本無一定之公定價格，是其各次買賣之
    價格，當亦各有差異，而或隨供需雙方之資力、關係之深淺
    、需求之數量、貨源之充裕與否、販賣者對於資金之需求如
    何即殷切與否，以及政府查緝之態度，進而為各種不同之風
    險評估，而為機動性之調整，是其價格標準，自非一成不變
    ，然其所圖利益之非法販賣行為目的，則屬相同，並無二致
    。一般民眾普遍認知毒品之非法交易，向為政府查禁森嚴且
    重罰不寬貸，衡諸常情，倘非有利可圖絕無平白甘冒被重罰
    高度風險之理，從而，舉凡其有償交易，除足反證其確另基
    於某種非圖利本意之關係外，通常尚難因無法查悉其買進、
    賣出之差價，而諉無營利之意思，或阻卻販賣犯行之追訴。
    查，江俊宏向林玉生收受1萬元，業詳上述，且被告與江俊
    宏乃共同為之，亦經本院認定如上，足見被告與江俊宏確實
    收受前開款項，且被告與購毒者林玉生非親非故，於聯繫後
    即甘冒被查獲可能會被判處重刑之風險，前往指定地點進行
    交易，衡情此舉當係有利可圖，益證被告前揭所為確實有營
    利意圖無誤。　
　㈨綜上所述，被告確有與江俊宏共同販賣甲基安非他命予林玉
    生，被告前揭所辯無非卸飾之詞，不足採信，本件事證明確
    ，其犯行應堪認定。至被告之辯護人雖聲請傳喚江俊宏到庭
    作證，然江俊宏於原審業經傳喚到庭進行交互詰問，且被告
    與江俊宏共同販賣第二級毒品犯行，業經本院詳予說明如前
    ，故認無調查此部分證據之必要；而辯護人另聲請傳喚林玉
    生部分，因林玉生被多件另案通緝至今，有本院前案紀錄表
    （見本院卷第117頁、第136頁），亦無從傳喚，併予敘明。
二、論罪：
  ㈠新舊法比較：
　　被告行為後，毒品危害防制條例雖於109年1月15日修正公布
    ，於109年7月15日生效，而修正後毒品危害防制條例第4條
    第2項之法定刑提高為「處無期徒刑或10年以上有期徒刑，
    得併科新臺幣1500萬元以下罰金」，經比較新舊法，修正後
    之規定並未較有利於被告，依刑法第2條第1項前段之規定，
    自應適用被告行為時即修正前毒品危害防制條例之規定論處
    。
　㈡核被告所為，係犯109年1月15日修正前毒品危害防制條例第4
    條第2項之販賣第二級毒品罪。被告持有甲基安非他命之低
    度行為，應為販賣之高度行為所吸收，不另論罪。
　㈢被告與同案被告江俊宏就上開販賣甲基安非他命之犯行，有
    犯意聯絡及行為分擔，為共同正犯。
　㈣按受徒刑之執行完畢，或一部之執行而赦免後，5年以內故意
    再犯有期徒刑以上之罪者，為累犯，加重本刑至2分之1，刑
    法第47條第1項固定有明文。惟若依該規定不分情節，一律
    加重最低本刑，恐有違憲法罪刑相當原則，仍須審酌犯罪行
    為人之前、後案之犯罪類型、行為態樣是否相同或類似、對
    於他人生命、身體、財產等法益侵害之情形等因素，判斷犯
    罪行為人有無特別惡性或對刑罰反應力薄弱，以決定是否依
    累犯規定加重其刑。經查，被告前因施用毒品及竊盜案件，
    經法院判處有期徒刑3月、4月（2次）、3月確定，且經法院
    裁定應執行有期徒刑11月確定。又因施用毒品案件，經法院
    各判處有期徒刑4月（2次）確定，且經法院裁定應執行有期
    徒刑6月確定。前開案件經接續執行後，於108年7月4日假釋
    出監，未經撤銷假釋而於108年9月14日執行完畢，有本院被
    告前案紀錄表1份在卷可稽，其於徒刑執行完畢後，5年內故
    意再犯本案有期徒刑以上之罪，為累犯。然被告前所違犯者
    ，多係戕害個人身體健康之施用毒品案件，尚無涉及毒品轉
    讓、交易之犯案紀錄，核與本案罪質尚非相同，且被告於本
    案未從中獲取報酬，經本院綜合斟酌各項情狀審酌後，認被
    告不具特別惡性及對刑罰反應力薄弱之情形，本案尚無依刑
    法第47條第1項加重其最低度刑之必要。
三、維持原判決之理由：
　㈠原審同上認定，認被告所為事證明確，係犯修正前毒品危害
    防制條例第4條第2項之販賣第二級毒品罪。並以行為人之責
    任為基礎，審酌被告明知甲基安非他命對人身心健康危害甚
    鉅，一經沾染，極易成癮，影響深遠，如任其氾濫、擴散，
    對社會治安危害非淺，竟仍無視國家禁令，與同案被告江俊
    宏共為本件販賣第二級毒品甲基安非他命犯行，並斟酌被告
    參與本案犯行之地位、分工情形，犯後未能坦承犯行之態度
    ，兼衡被告販賣之數量非鉅，且無證據足認其從中獲得報酬
    ，並參酌被告於原審自陳高中肄業之教育程度，家庭及經濟
    狀況勉持等一切情狀，量處有期徒刑7年4月。並就沒收部分
    說明：被告供稱未因本案取得任何金錢，且林玉生購毒之1
    萬元價金，係匯入江俊宏之帳戶內，如前所述，而卷內復無
    證據可認被告有分得上開犯罪所得或獲有其他報酬，難認被
    告有任何犯罪所得，自無從宣告沒收。經核原審認事用法均
    無違誤，量刑亦稱妥適，應予維持。
  ㈡被告上訴意旨仍持前詞否認犯罪，業據本院論駁如前，並非
    可採，其上訴為無理由，應予駁回。　
四、被告經本院合法傳喚，無正當理由不到庭，爰不待其陳述，
    逕行判決。
據上論斷，應依刑事訴訟法第368條、第371條，判決如主文。
本案經檢察官范玟茵提起公訴，檢察官周慶華到庭執行職務。
中　　華　　民　　國　　110 　年　　12　　月　　29　　日
                  刑事第二庭    審判長法　官  遲中慧
                                      法　官  楊志雄
                                      法　官  邱筱涵
以上正本證明與原本無異。
如不服本判決，應於收受送達後20日內向本院提出上訴書狀，其
未敘述上訴之理由者並得於提起上訴後20日內向本院補提理由書
（均須按他造當事人之人數附繕本）「切勿逕送上級法院」。
                                      書記官  鄭巧青
中　　華　　民　　國　　110 　年　　12　　月　　29　　日
附錄：本案論罪科刑法條全文
109年1月15日修正前毒品危害防制條例第4條
製造、運輸、販賣第一級毒品者，處死刑或無期徒刑；處無期徒
刑者，得併科新臺幣2000萬元以下罰金。
製造、運輸、販賣第二級毒品者，處無期徒刑或7年以上有期徒
刑，得併科新臺幣1000萬元以下罰金。
製造、運輸、販賣第三級毒品者，處7年以上有期徒刑，得併科
新臺幣700萬元以下罰金。
製造、運輸、販賣第四級毒品者，處5 年以上12年以下有期徒刑
，得併科新臺幣300 萬元以下罰金。
製造、運輸、販賣專供製造或施用毒品之器具者，處1 年以上7
年以下有期徒刑，得併科新臺幣100 萬元以下罰金。
前5項之未遂犯罰之。